【裁判字號】    98,上易,209
【裁判日期】    980915
【裁判案由】    損害賠償
【裁判全文】
臺灣高等法院臺中分院民事判決  98年度上易字第209號
上訴人即附帶被上訴人
            丙○○
                      寄臺中成功嶺郵政90743附43號信箱
上訴人即附帶被上訴人兼法定代理人
            丁○○
            乙○○○
共同訴訟代理人  莊慶洲律師
被上訴人即附帶上訴人
            戊○○○
訴訟代理人  己○○
上列當事人間請求損害賠償事件，上訴人對於中華民國98年 4月
30日臺灣台中地方法院第一審判決（97年度訴字第2063號）提起
上訴，被上訴人並為附帶上訴，本院於98年9月1日言詞辯論終結
，茲判決如下：
    主  文
上訴及附帶上訴均駁回。
第二審訴訟費用由兩造各自負擔。
    事實及理由
一、按判決書內應記載之事實，得引用第一審判決。當事人提出
    新攻擊或防禦方法者，應併記載之。判決書內應記載之理由
    ，如第二審關於攻擊或防禦方法之意見及法律上之意見與第
    一審判決相同者，得引用之；如有不同者，應另行記載。關
    於當事人提出新攻擊或防禦方法之意見，應併記載之。民事
    訴訟法第 454條定有明文。本件經核第一審之判決所認定之
    事實及為上訴人敗訴之理由，並無不合，應予維持，茲引用
    第一審記載之事實及理由，並就上訴人上訴理由補充理由，
    合先敘明。
二、被上訴人戊○○○依侵權行為之法律關係提起本件訴訟，聲
    明求為命上訴人應連帶賠償伊新台幣（下同）70萬0114元之
    判決。原審法院審理後，斟酌兩造之主張及攻擊防禦方法之
    結果，認被上訴人戊○○○依侵權行為之法律關係，請求上
    訴人連帶賠償27萬8564元，為有理由，應予准許，逾此數額
    之請求，即無理由，應予駁回。而為被上訴人戊○○○一部
    勝訴、一部敗訴之判決；並依聲請為假執行及免為假執行之
    宣告。上訴人不服，提起上訴，聲明求為判決：(1)原判決不
    利於上訴人部分廢棄。(2)上開廢棄部分，被上訴人第一審之
    訴及假執行之聲請均駁回。(3)第一、二審訴訟費用均由被上
    訴人負擔。被上訴人並提起附帶上訴，聲明求為判決：(1)原
    判決關於被上訴人後項敗訴部分廢棄。前該廢棄部分，上訴
    人應再連帶給付被上訴人22萬1550元，及自97年 8月27日（
    即起訴狀繕本送達翌日）起至清償日止，按年息百分 5計算
    利息。(2)第一、二審訴訟費用由附帶上訴人負擔。兩造均答
    辯聲明求為判決：(1)駁回對造之上訴、附帶上訴，(2)訴訟費
    用由對造負擔。（原判決駁回被上訴人戊○○○在第一審之
    訴及假執行之聲請，除被上訴人戊○○○附帶上訴部分外，
    未據聲明不服，已告確定）。
三、上訴人上訴意旨略以：證人林俊堂、林金華、朱美娥均非上
    訴人要求到場，原審認定該等證人均由上訴人要求到場顯有
    誤會。事故發生時有一輛白色轎車從路邊向左切入車道；被
    上訴人之機車係向左倒，且被上訴人左手肘受傷，是被上訴
    人之車輛應係右邊力量施壓摔倒，然上訴人之機車係由被上
    訴人左邊經過，如何導致被上訴人機車向左傾倒？如上訴人
    有撞擊被上訴人之事實，為何上訴人機車毫無受損，而能繼
    續往前行駛？甲○○也證稱並未感受到撞擊的力道。可證明
    上訴人丙○○並未擦撞被上訴人。證人甲○○之證詞明確，
    渠與上訴人丙○○係同學關係，應無故意偏頗之可能，原審
    未斟酌為何其說詞不能採信？上訴人根本不認識賴成德，不
    可能跟賴成德說撞倒人，其證詞實屬離譜。就慰撫金而言，
    上訴人乙○○○與丁○○之房屋及車輛均有貸款，請求酌減
    被上訴人慰撫金的請求。被上訴人車速過快，與有過失。而
    且被上訴人可以自行料理生活，看護費用應酌減。並聲請傳
    喚證人：林俊堂、林金華、朱美娥，以證明彼等是否係上訴
    人要求到案發現場？
四、被上訴人即附帶上訴人戊○○○附帶上訴意旨略以：
    本件車禍發生後，署立豐原醫院僅為簡易檢傷及清創而已，
    被上訴人出院後始前往潭子林外科醫院包紮，並施打止痛劑
    ，因而支出 150元醫藥費，此應屬醫療之必要費用；被上訴
    人於慈濟醫院台中分院住院手術後，另因受傷引起胸痛、咳
    嗽、頭暈、四肢無力等症狀，而至劉文彬內科小兒科診所持
    續換樂及復健所支出之 1萬1400元，亦應屬醫療之必要費用
    。又慈濟醫院台中分院97年 9月11日慈中醫文字第970684號
    函「應避免劇烈及碰撞、活動兩個月，住院期間宜人照顧」
    ，被上訴人需他人看護期間應為 2個月。另被上訴人受傷影
    響日常生活，且手腕處肌肉萎縮至今持續復健，影響睡眠，
    上訴人等應再給付精神慰撫金15萬元。
五、得心證之理由：
  (1)證人賴成德於本件車禍甫發生時經過事故現場，上訴人丙○
    ○向證人表示從後面擦撞被上訴人，此業經證人賴成德於台
    灣台中地方法院97少調字第 676號案中證述綦詳（見少年事
    件卷97年 6月27日訊問筆錄）；而現場處理警員廖燕宗上開
    97少調字第 676號案中亦結證稱「他們雙方的家屬（少年之
    父母、告訴人之先生）都有到場，雙方都說要自行和解。」
    。證人賴成德與兩造均無任何親誼或利害關係，僅係偶然路
    經本件事故現場，其上開證言，自足採信。又上訴人丙○○
    如未擦撞被上訴人，何需向警員廖燕宗表示要自行和解？至
    於證人甲○○固於本院及前述少年事件調查中到庭結證稱「
    當時有一部白色轎車要轉出，原來停在路邊，後來要行駛，
    被上訴人就嚇到跌倒，丙○○未擦撞被上訴人；未聽到丙○
    ○對任何第三人坦承有撞到被上訴人戊○○○」等語。惟查
    證人甲○○為丙○○之同學，搭乘丙○○所騎機車，其證言
    本難免偏頗而有所迴護；且其縱未聽聞丙○○有對證人賴成
    德坦承有撞到被上訴人，或因丙○○與賴成德交談時之聲音
    不大、或因證人甲○○一時分心，原因不一，但尚不足以排
    除證人賴成德證詞之可信度。至於事故發生時是否有停於路
    邊之白色轎車切入車道致被上訴人跌倒，僅有證人甲○○之
    證述，但證人甲○○之證詞不足採信已如上述；又機車把手
    部位擦撞後，車頭部分常失控而有左右搖擺現象，則被上訴
    人之機車雖係向左倒，且被上訴人係左手肘受傷，但尚不足
    據此及推斷被上訴人之車輛應係右邊力量施壓所致；且擦撞
    力道輕重不一，如擦撞力道不大，自後超車者較之被超車者
    ，掌控機車度較強，被超車者遭輕微擦撞，因事出突然而失
    控，但超車者則未必受到輕微擦撞影響而失控，是上訴人丙
    ○○縱未跌倒，亦不足以排除有擦撞被上訴人機車之事實。
    上訴人所辯，核無足採。則上訴人丙○○騎乘機車於超越被
    上訴人時，未保持安全間距，機車右後視鏡擦撞被上訴人機
    車之左後視鏡，致被上訴人受傷之事實，洵堪認定。上訴人
    聲請傳喚證人林俊堂、林金華、朱美娥，以證明彼等是否係
    上訴人要求到案發現場，但該等證人已於前述少年事件調查
    中到場就相關問題接受詢問，自無再次傳訊之必要，併此敘
    明。
  (2)被上訴人機車遭自後超車之上訴人丙○○所騎機車擦撞而跌
    倒，尚無任何過失可言，上訴人辯稱有過失相抵之適用云云
    ，毫無足採。
  (3)附帶上訴人戊○○○主張另於96年12月10日在潭子林外科醫
    院就診支出 150元部分，然該日戊○○○已在署立豐原醫院
    就診，戊○○○重複就診，該項支出即非醫療之必要費用，
    原告此部分請求即屬無據；又戊○○○另主張在劉文彬內科
    診所就醫支出醫療費用 1萬1400元部分，查戊○○○因本件
    車禍所受傷害為臉部和左胸挫傷、雙膝雙足擦挫傷及左手遠
    端橈骨、尺骨骨折等傷害，然戊○○○係因背腰酸痛、四肢
    無力、頭暈、咳嗽、胸痛等症狀而前往劉文彬內科診所就醫
    ，戊○○○係向劉文彬醫師表示有保險，要求自費打點滴及
    用好一點的消炎止痛劑，此有劉文彬內科診所函附卷（見原
    審卷第76頁）可證，是戊○○○至劉文彬醫師診所要求自費
    治療，應非醫療之必要費用，則被上訴人併請求上訴人連帶
    賠償其在劉文彬內科診所就醫所支出之醫療費用，亦屬無據
    。
  (4)查戊○○○因本件車禍受傷，於96年12月12日接受手術治療
    ，手術後1個月需他人照顧生活起居，此有慈濟醫院97年9月
    11日慈中醫文字第970684號函、97年12月 4日函慈中醫文字
    第970849號函附於原審卷可按，戊○○○依慈濟醫院台中分
    院97年 9月11日慈中醫文字第970684號函「應避免劇烈及碰
    撞、活動兩個月，住院期間宜人照顧」，主張其需他人看護
    期間應為 2個月云云，但慈濟醫院台中分院上開函中，僅謂
    「住院期間宜人照顧」，並非 2個月需他人看護，此外被上
    訴人並未舉證證明其需他人看護之期間應為 2個月，其此部
    分主張自無足採。至於上訴人辯稱被上訴人可以自理生活，
    看護費用應酌減部分，亦與慈濟醫院台中分院上開函所述不
    符，而無足採。
  (5)原審斟酌戊○○○因本件車禍受傷所承受之身心痛苦程度，
    及兩造之學歷、身份、經濟狀況等情狀，認戊○○○請求精
    神尉撫金50萬元，尚屬過高，應核減為15萬元為相當，逾此
    數額之請求，為無理由；並無不當。上訴人辯稱應再酌減、
    附帶上訴人戊○○○主張應再命上訴人賠償此部分慰撫金15
    萬元云云，均無足採。
六、綜上所述，原審判命上訴人應連帶給付被上訴人27萬8564元
    ，及法定利息，並酌定相當擔保金額，分別宣告准、免假執
    行，並無不合。上訴意旨指摘原判決關於命上訴人給付部分
    不當，求予廢棄改判，為無理由，其上訴應予駁回。而前述
    不應准許部分，原審駁回被上訴人之訴，尚無不合。被上訴
    人提起附帶上訴，求為廢棄原判決，命上訴人應再給付被上
    訴人22萬1550元元本息，則為無理由，其附帶上訴應予駁回
    。
七、本件事證已臻明確，兩造所提其餘攻擊防禦方法及舉證，與
    判決結果不生影響，爰不一一論述。
八、據上論結，本件上訴及附帶上訴均為無理由，依民事訴訟法
    第449條第1項、第78條、第85條第1項前段、第454條，判決
    如主文。
中    華    民    國    98    年    9     月   15     日
              民事第三庭    審判長法  官  陳照德
                                  法  官  朱樑
                                  法  官  李平勳
以上正本係照原本作成。
不得上訴。
                                  書記官  江丞晏
中    華    民    國    98    年    9     月   15     日


司法院資訊處製作；財團法人民間司法改革基金會備份。
